臺灣臺南地方法院刑事判決　　　　　　　　　　　　九十三年度簡上字第二七四號
　　公　訴　人　臺灣臺南地方法院檢察署檢察官
　　上　訴　人　乙○○
　　即被告
右列上訴人因違反動產擔保交易案件，不服本院九十三年度簡字第一一六二號，中華
民國九十三年八月三十日第一審簡易判決（聲請簡易判決處刑案號：九十三年度偵字
第三五八八號），提起上訴，本院管轄之第二審合議庭判決如左：
    主  文
原判決撤銷。
乙○○動產擔保交易之債務人，共同意圖不法之利益，將標的物出質，致生損害於債
權人，處拘役肆拾日，如易科罰金，以參佰元折算壹日。
    事  實
一、乙○○與黃鴻榮（未據起訴）係兄弟關係，黃鴻榮因債信不佳，乃要求乙○○為
    名義人，由乙○○於民國（下同）九十二年六月五日，以動產擔保交易法之動產
    抵押方式，提供車牌號碼ＣＭ─六八一二號自用小客車一輛，向第一商業銀行股
    份有限公司（下稱第一銀行）設定動產抵押貸款新台幣（下同）十七萬元，並於
    同日向嘉義區監理所台南監理站辦妥動產抵押權設定登記，為動產擔保交易之債
    務人。雙方約定自九十二年七月六日起，至九十四年六月六日止，分二十四期攤
    還，每月一期，每期付款八千六百五十二元，標的物存放地點為台南市○區○○
    街一六八號三樓；乙○○在貸款未付清之前，僅得依約占有使用，不得任意遷移
    、出賣、出質、移轉、抵押或為其他處分。嗣第一銀行於九十二年十二月一日將
    前開抵押權讓與「朝欽實業股份有限公司」（下稱朝欽公司）。惟乙○○僅付款
    一期，自九十二年八月六日起，即拒不付款，且未經朝欽公司之同意，竟與黃鴻
    榮共同基於意圖不法利益之犯意聯絡，將該標的物交由黃鴻榮使用，而遷移出上
    開約定存放地點，並於九十三年二月十六日，將上開車輛質當於台南縣大千當舖
    ，致債權人朝欽公司追索無著，而受有損害。
二、案經朝欽公司訴請台南市警察局第五分局報告台灣台南地方法院檢察署檢察官偵
    查後聲請簡易判決處刑。
    理  由
一、被告即上訴人乙○○經合法傳喚，無正當之理由不到庭，爰依刑事訴訟法第三百
    七十一條規定，不待其陳述，逕行判決。
二、右揭事實業據被告乙○○於原審訊問時供承不諱，核與告訴代理人甲○○於偵查
    中指訴情節相符，並經證人黃鴻榮於檢察官偵查時證述無誤，復有借款契約書、
    動產擔保交易動產抵押設定登記申請書、動產擔保交易動產抵押債權人變更登記
    申請書、動產擔保交易動產抵押移轉契約書、存證信函、台南縣當舖商業同業公
    會證明書（以上均影本）各一件附卷可稽。本件事證明確，被告乙○○之犯行足
    以認定。
三、核被告乙○○所為，係犯動產擔保交易法第三十八條之罪。黃鴻榮雖非動產擔保
    交易之債務人，惟其與被告間就上開違反動產擔保交易法犯行，具有犯意聯絡及
    行為分擔，依刑法第三十一條第一項之規定，應論以共同正犯。
四、原審以被告罪證明確予以論罪科刑，固非無見，惟查，(一)、黃鴻榮雖非動產擔保
    交易之債務人，惟其與被告間就上開違反動產擔保交易法犯行，具有犯意聯絡及
    行為分擔，依刑法第三十一條第一項之規定，應論以共同正犯，已如前述，原審
    漏未審酌及此，即有未洽；(二)、被告已於九十三年二月十六日將上開車輛典當於
    台南縣大千當舖，此有告訴代理人所提出之台南縣當舖商業同業公會證明書影本
    一紙在卷可稽，故被告之犯罪態樣應為出質甚明，惟原判決於主文欄及事實欄均
    記載被告犯罪手段為將標的物「遷移不明」，自有未妥。是被告上訴意旨指其犯
    罪情狀可憫恕，原審未酌予減輕其刑，及未宣告緩刑，指摘原判決不當，固無理
    由，惟原判決既有上開可議之處，即屬無可維持，應由本院將原判決撤銷改判。
    爰審酌被告之素行、犯罪之動機、目的、手段、任意質當動產擔保標的物，致告
    訴人至今仍追索無著及迄未與告訴人商談和解還款事宜，賠償其損害等一切情狀
    ，量處如主文第二項所示之刑，並諭知易科罰金之折算標準，以資懲儆。
五、至於黃鴻榮涉案部分應由檢察官另行偵查，附此敘明。
據上論斷，應依刑事訴訟法第四百五十五條之一第一項、第三項、第三百六十九條第
一項前段、第三百六十四條、第三百七十一條、第二百九十九條第一項前段，動產擔
保交易法第三十八條，刑法十一條前段、第二十八條、第三十一條第一項、第四十一
條第一項前段，罰金罰鍰提高標準條例第一條前段、第二條，判決如主文。
本案經檢察官丙○○到庭執行職務。
中      華      民      國      九十三   年     十一     月     三十    日
                                臺灣臺南地方法院刑事第三庭
                                    審判長  法  官  陳欽賢
                                            法  官  莊玉熙
                                            法  官  黃光進
右正本證明與原本無異。
不得上訴。
                                            書記官  黃子起
中      華      民      國    九十三   年     十一     月     三十    日
附錄論罪科刑法條
動產擔保交易法第三十八條：
動產擔保交易之債務人，意圖不法之利益，將標的物遷移、出賣、出質、移轉、抵押
或為其他處分，致生損害於債權人者，處三年以下有期徒刑、拘役或科或併科六千元
以下之罰金。
